臺灣高等法院臺南分院刑事判決
111年度上易字第23號
上  訴  人  
即  被  告  陳振銘

上列上訴人因竊盜案件，不服臺灣臺南地方法院110年度易字第9
16號中華民國110年11月15日第一審判決（起訴案號：臺灣臺南
地方檢察署110年度偵字第10452號），提起上訴，本院判決如下
：
    主  文
上訴駁回。
    事  實
一、陳振銘於民國（下同）109年11月6日，受僱至臺南市○區○○
    路0段00號曾品修住處，翻修頂樓屋簷。陳振銘意圖為自己
    不法之所有，基於竊盜犯意，於同日中午休息時間（約11時
    30分至13時30分之間，起訴書及原審均認中午12時許，二審
    檢察官更正為6日某時，本院則認11時30分至13時30分為宜
    ），進入曾品修上開住處3樓房間，徒手竊取曾品修放置在
    房間三斗櫃上層塑膠盒內新臺幣（下同）300元零錢及18K金
    飾品戒指1只（約值1400元），得手後，待當日竣工後，離
    開現場。嗣經曾品修於翌日即109年11月7日下午13時30分許
    ，發現上開物品遭竊乃報警處理，經警於109年11月7日下午
    19時許，至曾品修上開住處房間之塑膠盒左右側邊表面，各
    採得指紋1枚，經送警政署刑事警察局比對結果發現，所採
    集上開指紋，與刑事警察局檔存陳振銘指紋卡之右中指、右
    拇指之指紋資料，均相符合，而查悉上情。
二、案經曾品修訴由臺南市政府警察局第五分局報請檢察官偵查
    起訴。
    理  由
一、訊據被告陳振銘矢口否認上開犯行，辯稱：案發當日因在曾
    品修的屋頂翻修工程引發火災，我是為了滅火，才到3樓房
    間拿取系爭塑膠盒去裝水滅火，我也沒看到該盒子裝有零錢
    及金戒子，本件並無直接證據可以證明我有竊盜犯行云云。
二、經查：
　㈠證人即告訴人曾品修於警詢及偵訊中證稱：於案發前，還有
    見到塑膠盒內有零錢及戒指，但於109年11月7日下午1時30
    分許，卻發現300元零錢及18K金飾品戒指1只不見了，期間
    內，只有進行屋簷翻修工程工人即被告、林嘉倫、高煒傑、
    施育彬、陳政民有進入住處等語（見警卷第9-10頁、偵卷第
    41-42頁）。至於被告雖質疑系爭塑膠盒是否放有零錢及戒
    指一節。經查，被告於警詢時即表示：我不認識被害人曾品
    修，與曾品修也沒有糾紛、恩怨等語（見警卷第4頁）；而
    被害人曾品修於原審亦證稱：施工當天，我不在家等語明確
    （見偵卷第42頁）。因此，被害人曾品修不可能與被告發生
    糾紛，其自無理由誣陷被告；參以其於原審證稱：本件起初
    我沒打算要報案，是因發現房間內盒子的錢不見了，打電話
    給承包商朋友，向他表示，我房間內盒子的錢不見了，但不
    想報案，只想知道施工當天，有無人到房間偷竊，為確保他
    們是無辜的，所以我才報案等語（見原審卷第85頁），益見
    被害人只想要確認當日是否有人到房間行竊，及要確保承包
    商朋友是無辜的才報案，並沒有要追訴被告的意思，是其自
    無誣指之可能性。又系爭塑膠盒置於房間三斗櫃上供放置零
    錢及小型金飾亦與生活經驗無違，參以被害人稱僅失竊零錢
    300元及戒指1只（總價值1700元），並無惡意提高失竊財物
    的種類及價值，復未向被告請求損害賠償，與時下常見敲竹
    槓之情形不同，由此可見，被害人曾品修指訴其失竊上開零
    錢及金戒指之事實，核屬實情，應可採信。
　㈡證人林嘉倫於警偵訊及原審審理時均證稱：本件施工期間，
    曾不慎引起零星起火情況，我發現火苗後，立即與陳政民以
    水桶裝水，進入被害人的房間，處理滅火，當時陳振銘在頂
    樓施工，並未進入3樓進行滅火；當時僅我與同僚陳政民，
    進入3樓房間處理，被告並未進入，案發當日，工程施作時
    ，我們5人都在一起工作，除中午休息各自休息外，其餘時
    間，被告及其他工人均在頂樓工作等語明確（見警卷第11-1
    3頁、偵卷第42-44頁、原審卷第65-70頁）。是被告辯稱，
    工程進行中發生火災，其為了滅火，才到被害人3樓房間拿
    塑膠盒，裝水滅火，顯不可採。
　㈢被告雖稱：證人林嘉倫到警局作證時，距本件案發時間，已
    經很久了，證人林嘉倫的印象可能模糊云云。然證人林嘉倫
    至原審作證時，經原審詢以：「從案發至警察詢問時，已相
    差半年的時間，你是否有記憶模糊，或記錯可能？」證人林
    嘉倫則明確證稱：「不會」等語（見原審卷第69頁）。次查
    ，本件工程施作，係因屋主擔心電焊時噴濺火花到3樓露台P
    C板，始在3樓露台PC板上鋪設棉被，以防工程施作過程中，
    發生電焊火花噴濺在3樓露台PC板上，但因在施工時頂樓電
    焊產生火花噴濺，結果造成3樓露台PC板上，所鋪設棉被出
    現火苗，證人林嘉倫發現後，乃與工人陳政民下樓，將棉被
    潑濕，防止再燃燒，潑濕棉被後並拿到3樓房間外面等情，
    業據證人林嘉倫於警詢時證述明確（見警卷第12頁），其於
    偵查及原審審理時亦稱：當時只有我與陳政民2人進入3樓房
    間滅火，陳政民從房間內浴室裝水出來澆水，我把棉被拉進
    來房間外的陽台那裡等語明確（見偵卷第43頁、原審卷第77
    頁）。證人林嘉倫至被害人住處翻修屋頂，在施工中曾引起
    零星起火，其與工人陳政民2人，一起至3樓滅火之事實經過
    ，乃本件施工過程中發生之重要事件，對證人林嘉倫而言，
    應屬記憶深刻之事件，縱證人林嘉倫於事隔近半年，始接受
    警局調查及嗣於偵審程序接受訊問，應無記憶模糊或錯誤可
    能，被告此一辯解，應無可取。
  ㈣被害人曾品修於109年11月7日下午13時30分許，發現其財物
    失竊後，即報警處理，經警於同日下午19時許，至其上開住
    處3樓房間，於曾品修放置在房間三斗櫃上層塑膠盒左右側
    邊表面，各採得指紋一枚，經送警政署刑事警察局比對結果
    發現，所採集指紋，與刑事警察局檔存陳振銘指紋卡右中指
    、右拇指之指紋資料，均相符合，亦有刑事警察局109年12
    月28日刑紋字第1098038312號鑑定書及臺南市政府警察局第
    五分局現場勘察紀錄表、勘察採證照片在卷可憑（見警卷第
    17-22頁）。被告雖辯以係以系爭塑膠盒裝水滅火才留有指
    紋云云，然經本院訊以當日至何處裝水，其先則稱：3樓陽
    台有水龍頭裝水去潑；後又稱：好像去廁所裝水等語（見本
    院卷第125頁），其前後所述已有不一，真實性即有可疑；
    況被害人曾品修已於偵審中證稱：系爭塑膠盒並無留有水漬
    痕跡等語明確（見偵卷第42頁、原審卷第76頁）；又若以該
    塑膠盒裝水滅火，該指紋亦可能被水漬溶解或破壞，能否驗
    出指紋亦有可疑；況系爭塑膠盒既放有被害人財物，被告豈
    可任意持以裝水滅火？再者，系爭塑膠盒，其盒長約11公分
    、盒寬約8公分、盒高約4公分（原判決誤載2公分），業經
    檢察官命警勘驗測量屬實在案（見偵卷第67、69、71-75頁
    ）。該塑膠盒約僅有人之手掌大小，依經驗法則，顯無法盛
    裝足夠的水去滅火。是被告辯稱：我是拿該塑膠盒去裝水滅
    火才留下指紋云云，顯為卸責之詞，不可採信。
  ㈤被告雖辯稱：我當日中午休息與友人陳威辰、陳姝禎在工地
    附近的夾娃娃店聊天，自不可能於中午休息期間行竊，並舉
    證人陳威辰、陳姝禎為證。惟證人陳威辰於證稱：係被告先
    告訴我陳姝禎的位置，我再騎機車去台南市安南區和順工業
    區的一家KTV那裡載陳姝禎到工地附近的夾娃娃店跟被告聊
    天，聊完後我就將陳姝禎載回原來的地方，聊天過程中沒聽
    到被告有講工地火災的事情等語，但證人陳姝禎卻稱：我是
    從北安橋下的7-11搭計程車到工地附近的夾娃娃店，聊完後
    也搭計車程車離開，被告有提到工地發生火災等語（見本院
    卷第101-113頁），其2人所述顯有重大矛盾，所述真實性即
    有可疑；況其2人又說不出是何日到該夾娃娃店聊天，準此
    ，尚難以其2人所述即認其等於案發中午有與被告在工地附
    近聊天之事實；況依被告所述：工地規定早上8點上工，但
    通常7點30分到40分到，平均11點40分就陸陸續休息，中午
    有時會休息到1點30分等語（見本院卷第126頁），而證人陳
    威辰所述其等聊天時間介於中午12時至中午1時之間等語（
    見本院卷第104頁）；證人陳姝禎稱聊天時間介於中午12時3
    0分至中午1時之間等語（見本院卷第107頁），則縱認為被
    告有與證人在上述之夾娃娃店聊天，被告仍可於聊天之前或
    之後到被害人3樓房間行竊，是被告以此辯稱其無竊盜之事
    實，並非可取。
　㈥按認定犯罪事實所憑之證據，並不以直接證據為限，即綜合
    各種間接證據，本於推理作用，為認定犯罪事實之基礎，如
    無違背一般經驗法則，尚非法所不許（最高法院111年度台
    上字第185號判決意旨參照）。被告雖辯稱：本件並無直接
    證據可認定其犯竊盜罪云云。惟系爭塑膠盒體積甚小，不適
    合盛水滅火，被告復不能明確指出至何處裝水滅火，況依證
    人林嘉倫所述：當日至3樓滅火者僅有林嘉倫及陳政民而已
    ，被告未進入3樓進行滅火之情，已如前述，而當日施工完
    畢後，系爭塑膠盒的財物即不翼而飛，其後警方即在盒子上
    採獲被告之指紋，本件除被告行竊外並不能合理解釋何以會
    在塑膠盒留下其指紋。則綜合上開間接證據，依據吾人一般
    生活經驗，本於推理作用法則，自可認定被告確有上開竊盜
    之事實，被告辯稱本件無直接證據可資認定其犯罪事實云云
    ，顯然對證據法則存有誤解，殊無可取。
　㈦綜上，本件事證明確，被告竊盜犯行，應可認定。
三、核被告所為，係犯刑法第320條第1項普通竊盜罪。
四、駁回上訴之理由：
　　原審以被告事證明確，依據上開法規予以論罪，並審酌被告
    前曾有多次竊盜犯行，分別經法院判刑確定，並經執行完畢
    （不構成累犯），有其前案紀錄表在卷可參，足見其素行非
    佳，竟仍不思悔改，趁無人注意之際，竊取他人財物，危害
    社會治安，顯見被告欠缺對他人財產權之尊重；暨其被告自
    陳高中肄業，離婚，目前沒有小孩，家中沒有任何成員，獨
    子，父母親均不在了，目前從事板模工作之教育及生活狀況
    及否認犯行，態度不佳等一切情狀，量處有期徒刑5月，並
    諭知如易科罰金以新臺幣1000元折算1日，復說明：未扣案
    之塑膠盒內300元零錢及18K金飾品戒指1只（約值1400元）
    ，為被告之犯罪所得，應依刑法第38條之1第1項前段、第3
    項沒收追徵等，本院核其認事用法並無不當，量刑方面亦稱
    妥適，被告提起上訴否認犯罪，指摘原審判決不當，請求撤
    銷改判，為無理由，應予駁回。
據上論結，應依刑事訴訟法第368條，判決如主文。
本案經檢察官蔡佳蒨提起公訴，檢察官黃朝貴到庭執行職務。
中　　華　　民　　國　　111 　年　　2 　　月　　24　　日
                  刑事第七庭    審判長法  官　吳勇輝
                                      法  官　吳錦佳
                                      法　官　黃國永
以上正本證明與原本無異。
不得上訴。
 　　　　　                           書記官　葉宥鈞
中　　華　　民　　國　　111 　年　　2 　　月　　24　　日
附錄本案論罪科刑法條：
中華民國刑法第320條
意圖為自己或第三人不法之所有，而竊取他人之動產者，為竊盜
罪，處5年以下有期徒刑、拘役或50萬元以下罰金。
意圖為自己或第三人不法之利益，而竊佔他人之不動產者，依前
項之規定處斷。
前二項之未遂犯罰之。